臺灣高雄地方法院刑事判決　　　　　　　100年度訴字第633號
公　訴　人　臺灣高雄地方法院檢察署檢察官
被　　　告　張宇權
選任辯護人　張清雄律師
　　　　　　吳晉賢律師
　　　　　　廖傑驊律師
上列被告因違反毒品危害防制條例案件，經檢察官提起公訴（
100 年度偵字第8416號），本院判決如下：
    主  文
張宇權運輸第三級毒品，處有期徒刑參年；扣案愷他命壹包（驗
餘淨重玖柒柒點貳壹捌公克）及其外包裝夾鍊袋壹只、背包壹個
及高鐵車票貳張均沒收。
    事  實
一、張宇權明知愷他命係毒品危害防制條例第2 條第2 項第3 款
    所定之第三級毒品，不得運輸。其於100 年3 月2 日晚間10
    時4 分及同年月3 日下午2 時34分許，經以電話與彭聖祐（
    所涉販賣第三級毒品罪嫌，業經臺灣高雄地方法院檢察官以
    100 年度偵字第19354 號提起公訴，現由本院以100 年度訴
    字第1296號審理中）聯繫後，竟基於運輸第三級毒品愷他命
    之犯意，於100 年3 月3 日下午4 時8 分，在新北市板橋區
    高鐵車站，搭乘717 號車次高鐵南下，於同日傍晚6 時許抵
    達高雄市左營區高鐵車站，其與彭勝祐在左營區高鐵車站4
    樓會合後，旋搭乘彭勝祐駕駛之車輛前往高雄市○鎮區○○
    路與瑞隆路口附近，以新臺幣（下同）20萬元之代價，向「
    彭聖祐購入第三級毒品愷他命1 大包（驗餘淨重977.218 公
    克，純質淨重903.382 公克）。張宇權取得上揭愷他命後，
    即將之放置在隨身攜帶之背包內，欲將該包愷他命自上揭購
    買地點運輸回新北市，其乃搭乘計程車前往高雄市左營區高
    鐵車站，而起運該包愷他命，嗣其在左營區高鐵車站大廳，
    購買同日晚間7 時30分自左營開往板橋之242 車次高鐵車票
    1 張，欲搭乘該班次之高鐵返回新北市板橋區，惟於同日晚
    間7 時20分許，即為跟監員警在高雄市左營區高鐵車站大廳
    查獲，並扣得上開愷他命1  大包、背包1 個、行動電話2支
    及高鐵車票2 張。嗣其於偵查及本院審理中，均自白前揭運
    輸第三級毒品之犯行。
二、案經行政院海岸巡防署南部地區巡防局（下稱南部地區巡防
    局）移送臺灣高雄地方法院檢察署檢察官偵查起訴。
    理  由
一、證據能力部分
    按被告以外之人於審判外之言詞或書面陳述，除法律有規定
    者外，不得作為證據；被告以外之人於審判外之陳述，雖不
    符刑事訴訟法第159 條之1 至同條之4 之規定，而經當事人
    於審判程序同意作為證據，法院審酌該言詞陳述或書面陳述
    作成時之情況，認為適當者，亦得為證據。當事人、代理人
    或辯護人於法院調查證據時，知有刑事訴訟法第159  條第1
    項不得為證據之情形，而未於言詞辯論終結前聲明異議者，
    視為有前項之同意，刑事訴訟法第159 條第1 項、第159 條
    之5 分別定有明文。查本判決所引用各項傳聞證據（包含書
    面陳述）之證據能力，公訴人、被告張宇權及辯護人於本案
    言詞辯論終結前，均表示不予爭執而未曾聲明異議。本院審
    酌該等陳述作成時之情況，均無違法或不當情事，且客觀上
    亦無不可信之情況，堪認為適當，揆諸前開規定，依法均有
    證據能力。
二、認定本案犯罪事實之證據及理由
(一)、訊據被告坦承其於上揭時地，以20萬元向彭聖祐購得前揭愷
    他命1 大包後，欲自左營區高鐵車站搭乘高鐵返回新北市，
    而在左營區高鐵車站大廳為警查獲等事實，惟辯護意旨為被
    告辯稱：被告購買上開愷他命，僅係供自己施用，並無意圖
    將該等愷他命販售或轉讓予第三人藉以營利，被告欲將上開
    毒品帶回新北市板橋區，僅係因被告家住新北市而欲返家，
    其本件所為具有「非流通性」及「非營利性」，應不屬毒品
    危害防制條例第4 條所處罰之運輸行為。再者，縱認被告所
    為該當於運輸行為，被告係在高鐵車站附近之巷子內，向彭
    聖祐購買愷他命後，搭乘計程車返回高雄市左營區高鐵站，
    欲搭乘高鐵返回新北市板橋區，從高鐵車站附近之巷弄內至
    高鐵車站，屬短程持送，尚不得認為已著手運輸。本件運輸
    之起點，應為高鐵左營站，而被告既在高鐵左營站之大廳被
    查獲，尚未達於起運程度，其應僅構成運輸第三級毒品未遂
    罪等語。
(二)、經查：
  1.犯罪事實欄所載前述客觀事實，迭據被告於警詢、偵查及本
    院審理中坦承不諱。又扣案之白色晶體粉末1 包經送請高雄
    醫學大學附設中和紀念醫院鑑驗結果，確含有第三級毒品愷
    他命成分，驗前淨重977.687 公克，純度92.4% ，純質淨重
    903.382 公克，驗餘淨重977.218 公克等情，有該院100 年
    3 月22日檢驗報告1 份附卷足參。此外，復有查獲照片、扣
    案物品照片、臺灣高雄地方法院檢察署檢察官100 年度偵字
    第19354 號起訴書、南部地區巡防局100 年6 月9 日南市機
    字第1000008411號函暨所附職務報告、通訊監察書、通訊監
    察譯文及蒐證現場照片在卷可稽，另有背包1 個及高鐵車票
    2 張扣案可資佐證，自均堪認定。
  2.按毒品危害防制條例之運輸毒品罪，所稱之「運輸」，係指
    本於運輸意思而搬運輸送而言，倘具有運輸之意思，一有搬
    運輸送行為，罪即成立，不以自國外輸入國內，或從國內輸
    出國外者為限，其在國內異地運輸毒品者亦屬之。又所謂「
    運輸」，亦不以為他人運輸為必要，其為自己運輸，亦包括
    在內；且不問其目的為何，縱係供自己施用之毒品，既有為
    自己運輸之意思，仍應成立運輸毒品罪。至零星夾帶或短途
    持送，雖得斟酌實際情形，依持有毒品罪論科，但仍以無運
    輸或販賣之意圖者為限（最高法院100 年度台上第931 號、
    100 年度台上字第1746號、99年度台上字第2111號、92年度
    台上字第5399號判決意旨參照）。復按運輸毒品罪之既遂、
    未遂，以是否起運為標準，不以是否到達目的地為標準，如
    已經起運，縱於運輸途中被截獲，仍屬既遂（最高法院100
    年度台上字第1523號、97年度台上字第2907號判決意旨可供
    參酌）。
  3.本件被告係在高雄市○鎮區○○路與瑞隆路口附近，向彭聖
    祐購得扣案之愷他命1 包後，搭乘計程車前往高雄市左營區
    高鐵車站，欲自左營高鐵站搭乘高鐵遠赴新北市板橋高鐵車
    站，業如前述，其攜帶愷他命，顯非短途持送。又被告購得
    之愷他命之重量近1 公斤，純度亦高達92.4% ，其質、量均
    超越一般單純施用者之正常持有情形，自亦與零星夾帶之情
    形迥異，其有運輸毒品之犯意與行為，至為明確；而運輸毒
    品行為不以營利意圖為要件，是縱被告並無販賣毒品營利之
    意圖，亦與其運輸毒品罪之成立不生影響。再者，被告雖因
    不諳高雄之地理環境，而未能明確陳述上開購買毒品地點之
    道路名稱，然其於本院審理中，已自承：彭聖祐交付毒品之
    地點，距離高鐵左營站約半小時之車程（見本院卷1 第52頁
    ），足見被告向彭聖祐購買上開愷他命1 包之地點，距高雄
    市左營區高鐵車站有相當之距離。被告向彭聖祐購入前揭愷
    他命1 包後，攜之搭乘計程車前往高鐵左營站，並於在左營
    站購買車票後被查獲，其顯已起運毒品離開現場，依前說明
    ，雖其尚未將愷他命運抵目的地即新北市，其運輸犯行仍屬
    既遂無疑。辯護意旨辯稱本件被告所為並不構成運輸毒品罪
    ，縱認成立運輸毒品罪，亦僅成立運輸毒品未遂罪云云，均
    無可採。
(三)、綜上所述，本件事證明確，被告犯行至堪認定。
三、論罪科刑
(一)、核被告所為，係犯毒品危害防制條例第4 條第3 項之運輸第
    三級毒品罪。被告持有第三級毒品純質淨重20公克以上之低
    度行為，應為運輸第三級毒品之高度行為所吸收，不另論罪
    。
(二)、按犯第4 條至第8 條之罪於偵查及審判中均自白者，減輕其
    刑，毒品危害防制條例第17條第2 項定有明文。又所謂自白
    ，乃對自己之犯罪事實全部或主要部分為肯定供述之意。至
    行為人之行為應如何適用法律，屬法院就所認定之事實，本
    於職權如何為法律上評價之問題，故被告是否曾為自白，不
    以自承所犯之罪名為必要。易言之，行為人衹須坦認犯罪之
    事實，至其對該行為在刑法上之評價，縱與法院認定不同，
    仍無礙該項減輕其刑規定之適用（最高法院100 年度台上字
    第3179號、第4849號、98年度台上字第448 號判決意旨參照
    ）。被告於偵查、審理中，均自白前揭運輸毒品之基本事實
    ，其所辯其應僅構成持有第三級毒品純質淨重20公克以上之
    罪或運輸毒品未遂罪，核係就該行為之法律上評價為不同之
    主張，揆諸前揭說明，應仍有上開減輕其刑規定之適用，爰
    依毒品危害防制條例第17條第2 項之規定減輕其刑。
(三)、按犯第4 條至第8 條、第10條或第11條之罪，供出毒品來源
    ，因而查獲其他正犯或共犯者，減輕或免除其刑，毒品危害
    防制條例第17條第1 項定有明文。所稱「供出毒品來源，因
    而查獲其他正犯或共犯者」，係指被告供出毒品來源之有關
    資料，諸如正犯或共犯之姓名、年籍、住居所或其他足資辨
    別之特徵等，使調查或偵查犯罪之公務員因而對之發動調查
    或偵查並查獲者而言。申言之，被告之「供出毒品來源」，
    與調查或偵查犯罪之公務員對之發動調查或偵查並進而查獲
    之間，須有先後且具有相當因果關係者，始克相當，非謂被
    告一有「自白」，供述毒品之來源，即應依上開規定予以減
    輕或免除其刑。若被告供出毒品來源之前，調查或偵查犯罪
    之公務員已有確切之證據，已知悉或足以合理懷疑該犯罪之
    正犯或共犯者，即非因被告供出毒品來源，因而查獲其他正
    犯或共犯，自不得適用上開規定予以減輕或免除其刑（最高
    法院100 年度台上字第6331號判決意旨參看）。本件被告之
    毒品來源彭聖祐販賣扣案愷他命予被告之犯罪事實，固業經
    查獲並經臺灣高雄地方法院檢察署檢察官以100 年度偵字第
    19354 號提起公訴，然被告於本案偵查中，僅供稱其扣案愷
    他命係向「阿祐」所購買，並未提供「阿祐」之真實姓名年
    籍、車牌號碼或使用電話等相關資料供檢警人員調查；且被
    告於遭查獲前，彭聖祐即因涉犯販賣毒品罪嫌，經南部地區
    防局查緝人員依法對彭聖祐所持用之0000000000號及
    0000000000號行動電話（申登人為彭聖祐之女友洪瑞鄉）進
    行監聽，南部地區巡防局查緝人員經由彭聖祐與被告間之電
    話通話內容，即已掌握彭聖祐之年籍基本資料及其欲販賣毒
    品予被告之相關事證，並根據通訊監察所得之情資，前往左
    營區高鐵站及交易現場跟監埋伏，此有前引南部地區巡防局
    100 年6 月9 日南市機字第1000008411號函暨所附職務報告
    、通訊監察書、通訊監察譯文附卷可佐，復經本院依職權調
    閱本院100 年度聲監字第264 號案卷查核屬實。是於被告供
    出扣案愷他命乃向「阿祐」購買前，檢警機關早已有確切之
    證據知悉彭聖祐涉嫌販賣扣案愷他命之犯行，被告於本案中
    之供述與南部地區巡防局查緝人員對彭聖祐發動調查並進而
    查獲間，並無任何先後或相當之因果關係，自無從依毒品危
    害防制條例第17條第1 項之規定減輕被告之刑。
(四)、另按刑法第62條前段規定，對於未發覺之罪自首而受裁判者
    ，減輕其刑。此所謂「發覺」，係指有偵查犯罪權限之機關
    或人員，已知犯罪事實及犯罪人為何人而言，且以已知其犯
    罪事實之梗概為已足，並不以確知該犯罪之全部犯罪型態、
    詳細情節或真實內容為必要；亦非以有偵查犯罪權責之機關
    或人員確知其人犯罪無誤為必要；如有確切之根據因而對犯
    人發生合理之懷疑，即足當之（最高法院100   年度台上字
    3550號、100 年度台上字第3607號判決意旨參照）。辯護意
    旨雖辯稱：由卷內查獲照片可知，被告於查獲時，係主動從
    背包內拿出毒品，並非由警察搜出毒品，故被告應有自首減
    刑規定之適用等語。然被告於遭南部地區巡防局人員查獲前
    ，該局人員早已透過通訊監察得知被告與彭聖祐將進行毒品
    交易之情資，並據以前往前述交易現場跟監及蒐證，且於被
    告購買北上之高鐵車票後，當場將被告查獲等節，業如前述
    ，是於被告向犯罪偵查人員坦承本案犯罪或交出扣案毒品前
    ，南部地區巡防局人員業已掌握確切之事證，合理懷疑被告
    涉犯運輸毒品之犯罪事實，此顯與自首之情形有別，辯護意
    旨請求依刑法第62條規定減輕被告之刑，應屬無據。
(五)、爰審酌被告運輸第三級毒品愷他命之數量甚多，危害社會治
    安及國民健康，惟念其素行尚佳，所運輸之第三級毒品尚未
    向外流通，且犯罪後坦認犯行，並考量其生活狀況、犯罪之
    動機、手段、情節等一切情狀，量處如主文所示之刑，以示
    懲儆。
(六)、按愷他命係毒品危害防制條例所定之第三級毒品，應認係違
    禁物。又販賣或運輸愷他命而被查獲，其所販賣或運輸之愷
    他命，係供實行販賣或運輸犯罪行為所使用之目的物，亦屬
    供犯罪所用之物。而供犯罪所用之物併具違禁物之性質者，
    因違禁物不問是否屬於犯罪行為人所有，均應宣告沒收，自
    應優先適用刑法第38條第1  項第1 款之規定（最高法院100
    年度第3 次刑事庭會議決議內容足參）。扣案愷他命1 包（
    驗餘淨重977.218 公克），係被告運輸之第三級毒品，應依
    刑法第38條第1 項第1 款之規定宣告沒收。至鑑驗耗用之第
    三級毒品愷他命既已滅失，自無庸宣告沒收。
(七)、扣案愷他命之外包裝夾鍊袋1 只，係用以包裹毒品，防止其
    裸露、潮濕而便於攜帶，係被告所有供其犯運輸第三級毒品
    罪所用之物；另扣案之背包1 個、高鐵車票2 張，亦均屬被
    告所有供運輸毒品使用，爰均依毒品危害防制條例第19條第
    1 項之規定宣告沒收。
(八)、扣案之0000000000號行動電話1 支（含SIM 卡1 張），被告
    雖曾用以與彭聖祐聯繫購買扣案之愷他命，此有被告於本院
    審理中之供述及卷附通訊監察譯文可參，然與被告所犯運輸
    第三級毒品罪尚無直接關連，並非供本件犯罪所用之物，且
    非違禁物；另扣案之0000000000號行動電話1 支（含SIM 卡
    1 張），亦核與本案無涉，故均不於本案為沒收之諭知。
據上論斷，應依刑事訴訟法第299 條第1 項前段，毒品危害防制
條例第4 條第3 項、第17條第2 項、第19條第1 項，刑法第11條
、第38條第1 項第1 款，判決如主文。
本案經檢察官錢義達到庭執行職務。
中    華    民    國   100    年    12    月    22    日
                  刑事第七庭    審判長法  官  陳  箐
                                      法  官  廖華君
                                      法  官  吳佳穎
以上正本證明與原本無異。
如不服本判決應於收受送達後10日內向本院提出上訴書狀，並應
敘述具體理由；如未敘述上訴理由者，應於上訴期間屆滿後20日
內向本院補提理由書（均須按他造當事人之人數附繕本）「切勿
逕送上級法院」。
中    華    民    國   100    年    12    月    22    日
                                      書記官  黃淑菁
附錄犯罪科刑法條：
毒品危害防制條例第4條第3項
製造、運輸、販賣第三級毒品者，處 5 年以上有期徒刑，得併
科新臺幣 7 百萬元以下罰金。